臺灣高等法院民事判決
                                    101年度重上字第131號
上  訴  人  鄧黃昭卿（即鄧清旺承受訴訟人）

            鄧慧娟  （即鄧清旺承受訴訟人）

            鄧慧玲  （即鄧清旺承受訴訟人）

            鄧惠如  （即鄧清旺承受訴訟人） 

            鄧文惠  （即鄧清旺承受訴訟人）

            鄧光宏  （即鄧清旺承受訴訟人）

            鄧世揚  
            鄧金德  
            鄧燧人  
            鄧欽鈴  
            鄧火勝  
共      同
訴訟代理人  吳展旭律師
複  代理人  連星堯律師
被  上訴人  陳遠斌  
            王淋     
            王仟金  

            范秋雲   (即王上林之承受訴訟人)

            王林生   (即王上林之承受訴訟人)

兼  上5 人                       
訴訟代理人  陳淑真    
            王林鑛   (即王上林之承受訴訟人)

被  上訴人  王泰基  
            王泰峰   (兼王吳遠承受訴訟人)
            王泰烈  
            呂舜正  
            呂佳慧  
            游王久代
            王麗榕  
            王麗坤   
            王泰鏈  
            王元明  
            王泰東   (即王學林承受訴訟人）

            王泰欽  （即王瓊林承受訴訟人）

            王泰宗  （即王瓊林承受訴訟人)

            王淑惠   (即王瓊林承受訴訟人)

            王淑芬  （即王瓊林承受訴訟人)

            王敬業  

            王淑玲  

            王保林  

            王美惠  

            王美容  
            王美滿  
兼  上27人(除王林鑛外)
訴訟代理人  王淑芳  
被  上訴人  王泰雄  
            王麗華  
            廖王麗滿
            王麗麗    
            張啓靖   (即王學林承受訴訟人）

            王泰祥   (即王學林承受訴訟人）
            
            王婷     (即王學林承受訴訟人）
  
            王美君  

            王美堅  
            王滋林  

            邵吉星  
 兼  上1 人                      
 訴訟代理人 葉邵美純  
            邵吉勝  
 被  上訴人 李林阿美（兼李世麟承受訴訟人）

            李佶懋  
            李建業  
            李昌昇  
            李螢昇  
            陳李玉串
            陳棧良   (即陳李玉蔭承受訴訟人)

兼  上7 人                       
訴訟代理人  李世敏  

被  上訴人  葉美玉  

            陳又維  
            陳玫如  
            陳志維  
            陳金郁  
            陳美郁  
            陳純郁  
兼  上7 人
訴訟代理人  陳榮建  
兼  上8 人
訴訟代理人  陳啟建  
被  上訴人  許明生  （即許添地承受訴訟人）                                  
            許明燦  （即許添地承受訴訟人）   

            許添錡  
上  3   人
訴訟代理人  邱一標  
被  上訴人  許茂樹  
            許茂松  
            許茂林  
            許岩峯  
            洪金雀  
上  5   人
訴訟代理人  許偉哲  
            邱一標  

上列當事人間分割共有物事件，上訴人對於中華民國100 年12月
21日臺灣板橋地方法院99年度重訴字第29號第一審判決提起上訴
，並為訴之減縮、追加，本院於109年4月14日言詞辯論終結，判
決如下：
    主  文
原判決關於駁回上訴人後開第四項之訴部分，及訴訟費用之裁判
廢棄。
被上訴人王泰欽、王泰宗、王淑惠、王淑芬應就其等被繼承人王
瓊林所有如附表一編號10所示土地應有部分，辦理繼承登記。
被上訴人王泰東、張啓靖、王泰祥、王婷應就其等被繼承人王學
林所有如附表一編號9所示土地應有部分，辦理繼承登記。
如附表一所示之人共有坐落新北市○○區○○段○○○地號、六六七地
號、六六八地號土地准如附表二所示甲案之一之方法分割。附表
三所示之被上訴人應各自給付上訴人如附表三所示之金額。
其餘上訴駁回。
第一、二審(含追加部分）訴訟費用，其中百分七十七由附表一
各編號所示之人依附表一A欄所示應有部分比例負擔（附表一編
號1至31係依應有部分比例連帶負擔），餘由附表一各編號所示
之人依附表一B欄所示應有部分比例負擔（附表一編號1至31係依
應有部分比例連帶負擔）。
    事實及理由
壹、程序方面：
一、本件下述當事人於訴訟繫屬後死亡，經對造或繼承人聲明承
    受訴訟如下：
  ㈠被上訴人王吳遠於民國（下同）103年2月22日死亡，有戶籍
    謄本在卷為憑（見本院卷五第200頁），因本件訴訟標的僅
    由其繼承人即被上訴人王泰峰一人繼承，經上訴人聲請由被
    上訴人王泰峰承受訴訟（見本院卷五第190-191、192-199、
    本院卷八第17頁）。  
  ㈡被上訴人王瓊林於103年5月28日死亡，有戶籍資料在卷可參
    （見本院卷七第21頁），經上訴人聲請由王泰欽、王泰宗、
    王淑惠、王淑芬承受訴訟（見本院卷八第17頁）。
  ㈢被上訴人王上林於原審辯論終結後之100年12月18日死亡，有
    戶籍謄本在卷可參（見本院卷二第90頁)，由上訴人於101年
    5月21日聲明以王上林之繼承人范秋雲、王林生、王林鑛（
    見本院卷二第211-213頁戶籍謄本）承受訴訟（見本院卷三
    第36-37頁）。
  ㈣被上訴人陳李玉蔭於101年4月20日死亡，有戶籍謄本在卷為
    憑（見本院卷二第220頁），經上訴人於101年5月21日聲明
    由陳棧良承受訴訟（見本院卷三第36-37頁）。
  ㈤被上訴人王學林於107年4月22日死亡，有戶籍資料附卷可參(
    見本院卷七第19頁)，經上訴人聲明由其繼承人王泰東、張
    啓靖、王泰祥、王婷承受訴訟（另王學林之女王富桂、王心
    慈均拋棄繼承，見本院卷六第170頁）。
  ㈥上訴人鄧清旺於103年4月9日死亡，有戶籍資料在卷可參（見
    本院卷八第47頁），經其繼承人鄧黃昭卿、鄧慧娟、鄧慧玲
    、鄧惠如、鄧文惠、鄧光宏聲明承受訴訟（見本院卷八第17
    頁)。
  ㈦被上訴人許添裕於原審訴訟進行中之100年4月16日死亡，原
    業經許洪金雀、許曜鵬、許慧瑜、許幼妮承受訴訟，惟因系
    爭681地號土地僅由許洪金雀一人繼承，經上訴人撤回對原
    聲明承受之許曜鵬、許慧瑜、許幼妮之起訴（見本院卷八第
    17頁），故僅由許洪金雀為承受訴訟人。
  ㈧被上訴人許添地於104年4月6日死亡，有戶籍資料在卷為憑（
    見本院卷八第49頁），經上訴人聲請由許明生、許明燦承受
    訴訟（見本院卷八第17頁）。
  ㈨被上訴人李世麟於108年1月19日死亡，有戶籍謄本附卷可參
    （見本院卷八第23頁），經上訴人聲請由其繼承人李林阿美
    承受訴訟（見本院卷八第17頁、第23頁）。
    上開訴訟承受，經核均與法相符，合先敘明。
二、按訴訟繫屬中為訴訟標的之法律關係，雖移轉於第三人，於
    訴訟無影響，民事訴訟法第254條第1項定有明文。查：上訴
    人鄧燧人於起訴後之101年2月16日以買賣為原因將系爭土地
    應有部分移轉予許炳崑、許耀堂、許耀基（下稱許炳崑等3
    人）；被上訴人許添錡於104年8月18日將系爭681地號土地
    應有部分以贈與為原因移轉予許炳崑等3人，惟揆諸上開規
    定，上訴人鄧燧人、許添錡均仍為適格之當事人，亦先敘明
    。
三、次按原告於判決確定前，得撤回訴之全部或一部。但被告已
    為本案之言詞辯論者，應得其同意，民事訴訟法第262條第1
    項定以明文。上訴人於本院審理中之109年2月20日具狀撤回
    對邵吉仁承受訴訟人、邵吉勝、葉邵美純之訴（見本院卷八
    第18頁、第78頁）。查：
  ㈠邵吉仁於104年2月10日死亡，有戶籍資料在卷可參（見本院
    卷七第25頁），前經上訴人聲明由邵吉仁之繼承人邵李金玉
    、邵豐榮、邵豐志、邵滿喬（下稱邵李金玉等4人）承受訴
    訟後（見本院卷六第170頁、本院卷八第17頁)，上訴人嗣撤
    回對邵李金玉等4人之起訴，邵李金玉等4人經本院通知後，
    並未於10日內提出異議，已視為同意撤回。
  ㈡至被上訴人邵吉勝、葉邵美純不同意上訴人撤回其等之訴（
    見本院卷八第78頁），揆諸上開規定，自不生撤回之效力，
    亦併敘明。
四、又按於第二審程序中為訴之變更或追加，非經他造同意，不
    得為之，但請求之基礎事實同一、擴張或減縮應受判決事項
    之聲明，不在此限，觀諸民事訴訟法第446條第1項規定至明
    。經查：
  ㈠上訴人於原審主張其等為坐落新北市○○區○○段000 地號、667
     地號、681地號土地（下分稱系爭665地號土地、系爭667地
    號土地、系爭681地號土地，合稱系爭土地）之共有人，依
    民法第823條、第824條規定，先請求未辦理繼承登記之共有
    人繼承人就系爭土地辦理繼承登記，再請求裁判分割。嗣於
    本院審理程序中，因部分繼承人已辦妥繼承登記，及系爭土
    地部分共有人於訴訟中陸續死亡，而分別將如附表四所示繼
    承登記之聲明減縮為如附表五之㈡至㈤，並追加如附表五之㈠
    所示。揆諸上開規定，乃減縮應受判決事項之聲明，及本於
    同一基礎事實所為追加，自屬合法。
  ㈡上訴人另將如原審卷六第135頁所示之分割方案，變更為如附
    表二所示之甲案（下逕稱甲案），而將該部分聲明變更為：
    系爭土地應採如甲案方式方割。因分割共有物，法院不受當
    事人所為分割方式聲明之拘束，則該部分非屬訴之變更，僅
    為聲明之更正，亦屬合法。
五、被上訴人王泰雄、王麗華、廖王麗滿、王麗麗、張啓靖、王
    泰祥、王婷、王美君、李林阿美、李佶懋，及附表六編號11
    至25之被上訴人均未於言詞辯論期日到場，核無民事訴訟法
    第386條各款所列情形，依上訴人之聲請，由其一造辯論而
    為判決。
貳、實體方面：
一、上訴人於原審起訴及本院主張：
  ㈠伊等與附表一編號1-31所示被上訴人（下稱王泰基等37人）
    、被上訴人王麗華、廖王麗滿(下稱王麗華等2人)，及附表
    六編號1、8-25之被繼承人王林木（其應有部分為3 分之1 
    ）共有系爭665 地號、667 地號兩筆土地，另伊等與附表一
    編號43-50所示之被上訴人（下稱許茂樹等8人，應有部分合
    計為3 分之1 ）、王泰基等37人、被上訴人王麗華等2人，
    及附表編號1、8-25之被繼承人王林木（應有部分3分之1 ）
    共有系爭681 地號土地，伊等之應有部分各如附表一所示。
    系爭667地號土地與系爭681 地號土地相鄰，然系爭665地號
    土地則以計畫道路（即同段666地號，下稱666地號土地）與
    系爭667號土地相隔，更與系爭681地號土地全未相鄰。系爭
    土地並無不能分割之情形，亦無不為分割之約定，惟共有人
    間始終無法協議分割，伊等為能開發利用系爭土地，爰依民
    法第823條、第824條請求將系爭土地分割如甲案所示。又王
    林木前於36年6 月29日死亡，其繼承人原未辦理繼承登記，
    迄訴訟繫屬中之101年間始由部分繼承人將該部分登記為被
    上訴人王泰基等37人公同共有【下稱系爭繼承登記（含陸續
    辦理之再轉繼承登記）】，惟系爭繼承登記排除王林木之女
    邵王鸞鳳之繼承人邵吉星之繼承權，亦排除附表六編號8-25
    之被上訴人即李王碧霞、陳王碧鸞（下稱李王碧霞等2人，
    與邵王鸞鳳合稱邵王鸞鳳等3人）繼承人之繼承權，復未將
    被上訴人王麗華等2人登記為公同共有人，與事實不符，應
    就該部分先辦理繼承登記，再依民法第824 條第2 項規定分
    割等情。並聲明：如附表五所示。
二、被上訴人則以下列情詞等語置辯:
  ㈠附表一編號1-8、11-20、22-25、28-31，及被上訴人王泰東
    、王泰欽、王泰宗、王淑惠、王淑芬等人：
    王林木之女邵王鸞鳳等3 人皆已拋棄繼承，其等派下之繼承
    人，與已拋棄繼承之王麗華等2 人自均非系爭土地之繼承人
    。就王家何人始為系爭土地之共有人，應以登記謄本為準。
    現行分割方案除被上訴人王滋林選擇附表二所示之丙案（下
    稱丙案）或附表二所示之乙案（下稱乙案），及上訴人王美
    堅一度選擇乙案，終稱無意見外，餘皆選擇乙案。
  ㈡附表六編號1、2、7-9、11-25所示之被上訴人：
    邵王鸞鳳等3人並未就王林木之遺產拋棄繼承，亦未書立拋
    棄繼承之書面，伊等均為系爭土地之共有人。其中被上訴人
    葉邵美純就分割方案無意見、邵吉勝則採乙案，附表六編號
    9、17-25之被上訴人採甲案方式分割。
  ㈢被上訴人許茂樹等8人：同意採甲案方式分割。
　㈣其餘被上訴人則未為聲明、陳述。
三、原審對於上訴人之請求，判決上訴人全部敗訴，上訴人不服
    提起上訴，並為訴之追加，並聲明：㈠原判決廢棄；㈡如附表
    五所示。被上訴人則答辯聲明詳如上二所述之分割方案。
四、本件之爭點： ㈠兩造是否為系爭土地之全體共有人？㈡系爭
    土地是否得予分割？㈢系爭土地以如何方法分割最為適宜？
    茲分別析述如下：
  ㈠兩造是否為系爭土地之全體共有人？
    ⒈按提起分割共有物之訴，其參與分割之當事人僅以共有人
      為限，又請求分割之共有物如為不動產，其共有人為何人
      ，以及應有部分各為若干，概以土地登記簿登記者為準(
      最高法院67年度台上字第3131號判例、88年度台上字第10
      51號判決、84年度台上字第2253號判決意旨參照）。是於
      本院言詞辯論終結前尚未依法登記為系爭土地之共有人，
      自非本件分割共有物之訴之適格當事人。 
    ⒉兩造間就附表六所示之被上訴人（即邵王鸞鳳等3人繼承人
      及再轉繼承人)，及被上訴人王麗華等2人是否為王林木就
      系爭土地之再轉繼承人，就系爭土地是否亦同為共有人一
      節，迭有爭執。經查：王林木於36年6月29日死亡，名下
      遺有含系爭土地在內之數筆土地，初均未辦理繼承登記。
      迄66年間，坐落臺北市○○區○○段0○段00地號之土地（下稱
      系爭延平土地），以斯時尚生存之王林木子及其子之再轉
      繼承人辦妥繼承登記（下稱系爭甲繼承登記），登記所有
      權人為附表七編號1-14所示之人(因斯時王清標、王林樞
      尚存，故其子女即編號16-24斯時尚未登記為所有權人；
      另編號15之再轉繼承權斯時尚未發生，又王培林之代位繼
      承人王麗華、廖王麗滿拋棄繼承，亦無繼承權），並未包
      含邵王鸞鳳等3人及其等之繼承人或再轉繼承人（見本院
      卷二第162-165頁）。被上訴人王滋林陳稱邵王鸞鳳等3人
      所出具之拋棄繼承書僅1份，於斯時已提出於地政機關辦
      理繼承登記，無從再提出，而系爭甲繼承登記卷已逾保存
      期限而無從調得。被上訴人王淑芳則於本件訴訟繫屬於本
      院後，以系爭甲繼承登記為本，就系爭土地辦妥系爭繼承
      登記，就王林木之繼承人登記為如附表一編號1-31所示（
      含其後之再轉繼承登記）。雖系爭土地原共有人王木林繼
      承權之爭執，除邵王鸞鳳之繼承人經判決無繼承權存在，
      業經確定外（見本院卷六第161-164頁），李王碧霞等2人
      之繼承人是否有繼承權，則尚未經判決確定，然卷附系爭
      土地之土地登記簿謄本並未登記邵王鸞鳳等3人之繼承人
      （即附表六所示之人）及被上訴人王麗華等2人為系爭土
      地之共有人，而其等於本院言詞辯論終結前仍未依法登記
      為系爭土地之共有人，揆諸前開規定，其等自不得成為本
      件分割系爭土地之適格當事人。至其等間繼承權有無之爭
      執，則非本院所應認定之事，附此敘明。
  ㈡系爭土地是否得予分割？
    ⒈按因繼承、強制執行、徵收、法院之判決或其他非因法律
      行為，於登記前已取得不動產物權者，應經登記，始得處
      分其物權，民法第759條定有明文。次按各共有人，除法
      令另有規定外，得隨時請求分割共有物，但因物之使用目
      的不能分割或契約訂有不分割之期限者，不在此限，民法
      第823條第1項亦定有明文。
    ⒉兩造就系爭土地並無不分割之特約，依物之使用目的，亦
      非不能分割，均為兩造所不爭執。另系爭土地登記之共有
      人王學林、王瓊林於訴訟中死亡，已如上述，然上訴人既
      聲請由其等之繼承人王泰欽、王泰宗、王淑惠、王淑芬；
      王泰東、張啓靖、王泰祥、王婷辦理繼承登記，揆諸上開
      規定，自得請求分割系爭土地，合先敘明。
  ㈢系爭土地以如何方法分割最為適宜？
    ⒈按共有物之分割，依共有人協議之方法行之；分割之方法
      不能協議決定，或於協議決定後因消滅時效完成經共有人
      拒絕履行者，法院得因任何共有人之請求，以原物分配於
      各共有人；以原物為分配時，如共有人中有未受分配，或
      不能按其應有部分受分配者，得以金錢補償之；以原物為
      分配時，因共有人之利益或其他必要情形，得就共有物之
      一部分仍維持共有；共有人相同之數不動產，除法令另有
      規定外，共有人得請求合併分割；共有人部分相同之相鄰
      數不動產，各該不動產均具應有部分之共有人，經各不動
      產應有部分過半數共有人之同意，得適用前項規定，請求
      合併分割，但法院認合併分割為不適當者，仍分別分割之
      ，民法第823條第1項、第824 條第1 項、第2 項第1 款前
      段、第3項、第4 項、第5 項、第6 項分別定有明文。次
      按分割共有物，究以原物分割或變價分配其價金，法院固
      有自由裁量之權，不受共有人主張之拘束，但仍應斟酌當
      事人之聲明，共有物之性質、經濟效用及全體共有人利益
      等，公平裁量。必於原物分配有困難者，始予變賣，以價
      金分配於各共有人（最高法院98年度台上字第2058號判決
      意旨參照）。是法院為裁判分割時，需衡酌共有物之性質
      、價格、經濟效用及公共利益、全體或多數共有人利益等
      因素，並兼顧公平之原則。若原則上認原物分配對全體或
      多數共有人有利，須先就原物分配，必於原物分配有困難
      者始予變賣，以價金分配於各共有人，且就原物分配時，
      如共有人中有不能按其應有部分受分配者，亦得以金錢補
      償之，並非定出於變賣之一途（最高法院94年度台上字第
      1768號判決意旨參照）。
    ⒉兩造就系爭土地之分割方法，前雖有其等各自提出之數分
      割方案，惟幾經兩造修正，於本院言詞辯論期日，僅餘上
      訴人所提之甲案、部分被上訴人所提之乙案、丙案，其餘
      各案已為兩造所不採。甲案、乙案均係將系爭667地號、
      系爭681地號土地合併分割，因系爭667及681地號土地相
      鄰，雖共有人僅部分相同，然既經各不動產應有部分過半
      數共有人之同意合併分割（見本院卷二第185頁反面），
      且上訴人就系爭665地號土地同意維持共有，並同意與被
      上訴人許茂樹等8人就系爭667地號分得部分、系爭681地
      號維持共有關係（見本院卷二第204-210頁），故該二分
      割方案均屬適法。至丙案則係將系爭土地全部合併分割，
      非僅系爭665地號土地與系爭681地號土地共有人不完全相
      同，且未相鄰，復未經相鄰之系爭667地號、681地號土地
      ，應有部分過半數之共有人同意（僅被上訴人王滋林同意
      )，是該分割方案與民法第824條第6項規定不符，本院不
      予審酌。又本院已認定王林木就系爭土地之繼承人應以登
      記謄本為據，即被上訴人王泰基等37人，故下述甲、乙案
      之王林木繼承人均指被上訴人王泰基等37人，亦先指明。
      是本院下僅就甲案、乙案逐一審究何分割方案較為公平、
      妥適可採，合先敘明。
      ⑴觀諸甲案、乙案，上訴人及被上訴人王泰基等37人、許
        茂樹等8人就系爭土地分割後所取得之面積均相同，不
        同者僅在於系爭665地號、667地號分割後所取得土地位
        置之差異。
      ⑵甲案係由上訴人取得系爭665地號偏北方如附圖所示665⑴
        部分土地（174.04平方公尺），依其等應有部分比例維
        持共有。另系爭667、681地號土地合併分割之結果，由
        上訴人就系爭667地號土地則取得系爭667地號偏北方如
        附圖所示667部分土地（310.96平方公尺），並與被上
        訴人許茂樹等8人併就系爭681地號土地依其等應有部分
        比例維持共有。被上訴人王泰基等37人就系爭665地號
        土地則取得系爭665地號偏南方如附圖所示665部分土地
        （87.02平方公尺）；就系爭667、681地號土地合併分
        割之結果，被上訴人王泰基等37人則取得系爭667地號
        偏北方如附圖所示667⑴部分土地（472.85平方公尺）。
      ⑶乙案則係由上訴人取得系爭665地號偏南方如附圖所示66
        5部分土地（174.04平方公尺），依其等應有部分比例
        維持共有。就系爭667、681地號土地合併分割之結果，
        上訴人則係取得系爭667地號偏南方如附圖所示667部分
        土地（310.96平方公尺），並與被上訴人許茂樹等8人
        併就系爭681地號土地依其等應有部分比例維持共有。
        被上訴人王泰基等37人則取得系爭665地號偏北方如附
        圖所示665⑴部分土地（87.02平方公尺）；另就系爭667
        、681地號土地合併分割之結果，則取得系爭667地號偏
        北方如附圖所示667⑴部分土地（472.85平方公尺）。
      ⑷本院審酌上訴人依甲案分割後所取得之系爭665地號土地
        之位置，雖臨666地號之計畫道路（下稱666計畫道路）
        面寬較長，且臨同段671、672地號上之既有巷道較近，
        而較被上訴人王泰基等37人分割後所取得之土地有經濟
        價值。反觀如依乙案分割，則被上訴人王泰基等37人分
        割後所取得系爭665地號土地部分亦因上述相同理由，
        而較上訴人分割後所取得之系爭665地號土地具經濟價
        值。是如不予找補，就系爭665地號土地之分割方式，
        不論採取甲案或乙案均難認公平。復觀之系爭667、681
        地號土地合併分割之結果，乙案中被上訴人王泰基等37
        人取得之系爭667地號土地部分之臨666計畫道路之面寬
        長度較諸甲案，更明顯有利於被上訴人王泰基等37人，
        且併將合併分割之系爭681地號土地之分割結果納入考
        量，因系爭681地號土地未臨路，不論甲案、乙案，均
        係由上訴人及被上訴人許茂樹等8人分得系爭土地中經
        濟價值最差之系爭681地號土地之全部，是上訴人就此
        已為退讓，故本院認系爭土地之分割方案，甲案較諸乙
        案為可採。至就甲案分割後各共有人間依其應有部分比
        例分得之部分，因所分得之位置、面積之經濟價值之差
        異為何、應如何找補，亦經本院囑託財團法人新北市不
        動產估價師公會鑑定，有該公會103年2月11日（103)公
        字第0200012號函附之鑑定報告（下稱系爭鑑定報告）
        在案（外放），兩造復同意依系爭土地公告現值之漲幅
        據以調整系爭鑑定報告所鑑定之系爭土地之現值，兩造
        就找補之結果均不爭執（見本院卷八第80頁、第349頁
        ），是本院認採甲案之一（即將甲案中之王林木繼承人
        特定為王泰基等37人）之分割方式，並以附表三所示方
        式於共有人間進行找補較乙案為可採。至系爭土地上坐
        落有上訴人所興建未經登記之建物，是否無權占用系爭
        土地、他共有人得否請求拆除及給付相當於租金之不當
        得利，則非本件訴訟所得處理，附此敘明。
      ⑸被上訴人王林鑛等人雖辯稱：上訴人與被上訴人許茂樹
        等8人有合建計劃，且包含系爭土地在內之都市更新計
        劃（共21筆土地，下稱系爭都更案）正在進行，二建案
        日後均會臨新樹路或樹新路，故上訴人與被上訴人許茂
        樹等8人就臨666計畫道路之需求較諸其等為低，故乙案
        較為可採云云。然觀諸系爭都更案之更新單元範圍，現
        已不包含本件之系爭665地號土地，有新北市政府都市
        更新處109年2月13日新北府城更字第1084220799號函在
        卷可參（見本院卷八第217-221頁、第231頁），是已無
        從將系爭都更案件之實施結果納為本件採何方案分割之
        判斷憑據。而系爭665地號土地因未與系爭667、681地
        號土地相鄰，不論採甲案或乙案，被上訴人王泰基等37
        人所取得之部分均僅有87.02平方公尺，如未與其他鄰
        地整合，實難推動何建案，自難再據以推認其等較諸上
        訴人更有臨666計畫道路之需求。況實際負責系爭都更
        案推動之被上訴人許茂樹等8人更陳稱：推動系爭都更
        案本係為創造最大利益，但因面臨許多困難，可能會放
        棄，而採分段開發等語（見本院卷八第200-211頁），
        惟仍重申如被上訴人王泰基等37人就王家之繼承權爭議
        解決，系爭土地分割後仍可合作等情（見本院卷八第35
        0頁）。故被上訴人王林鑛等人上開所辯，本院認尚不
        足據以憑認乙案之分割方式，較符公平。
五、綜上所述，上訴人追加請求被上訴人王泰欽、王泰宗、王淑
    惠、王淑芬；王泰東、張啓靖、王泰祥、王婷分就王瓊林、
    王學林就系爭土地如附表一編號10、9部分辦妥繼承登記後
    ，依民法第823條、第824條規定分割系爭土地，為有理由。
    本院審酌兩造各自提出之分割方案後，認甲案之一，並由被
    上訴人各自給付上訴人如附表三所示金錢以為找補之方割方
    式，較為可採，亦如上述。至上訴人將非系爭土地登記之共
    有人併列為對造，另請求其等辦理繼承登記後分割系爭土地
    部分，則無理由，應予駁回。原審就上開應准許部分，為上
    訴人敗訴之判決，尚有未洽，上訴意旨求予廢棄改判，為有
    理由，爰由本院予以廢棄改判如主文第2項所示。至於上訴
    人之請求不應准許部分，原判決為上訴人敗訴之判決，經核
    於法並無不合，上訴意旨求予廢棄改判，為無理由，應駁回
    其上訴。
六、本件事證已臻明確，兩造其餘攻擊、防禦方法及未經援用之
    證據，經本院審酌後認對判決結果不生影響，爰不一一論列
    ，附此敘明。
七、按因共有物分割、經界或其他性質上類似之事件涉訟，由敗
    訴當事人負擔訴訟費用顯失公平者，法院得酌量情形，命勝
    訴之當事人負擔其一部，民事訴訟法第80條之1 定有明文。
    本件係因分割共有物而涉訟，兩造之行為均可認按當時之訴
    訟程度，為伸張或防禦權利所必要，又分割共有物之訴，乃
    形式上形成之訴，法院不受當事人聲明分割方法之拘束，故
    實質上並無所謂何造勝訴、敗訴之問題，本院審酌兩造各自
    因本件分割訴訟所得之利益等情，認本件訴訟費用，應由附
    表一所示系爭土地共有人各以其等原應有部分比例分擔，始
    為公平，附此敘明。
八、據上論結，本件追加之訴為有理由、上訴為一部有理由，一
    部無理由，依民事訴訟法第463條、第385條第1項前段、第4
    50條、第449條第1項、第78條、第80條之1、第85條第2項，
    判決如主文。
中　　華　　民　　國　 109　　年　　4 　　月　　28　　日
                  民事第十五庭  
                      審判長法　官  方彬彬
                            法　官  李慈惠
                            法　官  謝永昌
正本係照原本作成。
如不服本判決，應於收受送達後20日內向本院提出上訴書狀，其
未表明上訴理由者，應於提出上訴後20日內向本院補提理由書狀
（均須按他造當事人之人數附繕本）上訴時應提出委任律師或具
有律師資格之人之委任狀；委任有律師資格者，另應附具律師資
格證書及釋明委任人與受任人有民事訴訟法第466 條之1第1項但
書或第2項（詳附註）所定關係之釋明文書影本。如委任律師提
起上訴者，應一併繳納上訴審裁判費。
中　　華　　民　　國　　109 　年　　4 　　月　　28　　日

  　　　　　　　　　　　　　書記官  紀昭秀
  　　　　　　　　　　　　　
附註：
民事訴訟法第466條之1（第1項、第2項）：
對於第二審判決上訴，上訴人應委任律師為訴訟代理人。但上訴
人或其法定代理人具有律師資格者，不在此限。
上訴人之配偶、三親等內之血親、二親等內之姻親，或上訴人為
法人、中央或地方機關時，其所屬專任人員具有律師資格並經法
院認為適當者，亦得為第三審訴訟代理人。                            
                            
附表一
OO市OO區OO段         登記所有人   Ａ    Ｂ     665地號 面積：261.06平方公尺  667地號 面積：783.81平方公尺  681地號 面積：634.73平方公尺  編號 姓名  謄本登記次序編號 應有或共有部分 謄本登記次序編號 應有或共有部分 謄本登記次序編號 應有或共有部分 1 王泰基  12 公同共有 6分之2 12 公同共有 6分之2 20 公同共有 3分之1 2 王泰峰(註1)  13、44 同上 13、44 同上 21、53 同上 3 王泰烈  14 同上 14 同上 22 同上 4 呂舜正  15 同上 15 同上 23 同上 5 呂佳慧  16 同上 16 同上 24 同上 6 游王久代  17 同上 17 同上 25 同上 7 王麗榕  18 同上 18 同上 26 同上 8 王麗坤  19 同上 19 同上 27 同上 9 王學林 (107年4月22日歿，其繼承人如右) 9-1張啓靖 20 同上 20 同上 28 同上   9-2王泰東         9-3王泰祥         9-4王婷       10 王瓊林 (103年5月28日歿，其繼承人如右) 10-1王泰欽 21 同上 21 同上 29 同上   10-2王泰宗         10-3王淑惠         10-4王淑芬       11 陳淑真  22 同上 22 同上 30 同上 12 陳遠斌  23 同上 23 同上 31 同上 13 王淋  24 同上 24 同上 32 同上 14 王仟金  25 同上 25 同上 33 同上 15 王敬業  27 同上 27 同上 35 同上 16 王淑芳  28 同上 28 同上 36 同上 17 王淑玲  29 同上 29 同上 37 同上 18 王保林  30 同上 30 同上 38 同上 19 王美惠  31 同上 31 同上 39 同上 20 王美容  32 同上 32 同上 40 同上 21 王美君  33 同上 33 同上 41 同上 22 王美滿  34 同上 34 同上 42 同上 23 王美堅  35 同上 35 同上 43 同上 24 王泰鏈  36 同上 36 同上 44 同上 25 王元明  37 同上 37 同上 45 同上 26 王泰雄  38 同上 38 同上 46 同上 27 王麗麗  39 同上 39 同上 47 同上 28 王滋林  40 同上 40 同上 48 同上 29 王林生  41 同上 41 同上 50 同上 30 王林鑛  42 同上 42 同上 51 同上 31 范秋雲  43 同上 43 同上 52 同上 32 鄧世揚  3 12分之1 3 12分之1 3 24分之1 33 鄧金德  4 12分之1 4 12分之1 4 24分之1 34 鄧燧人(註2)  5 12分之1 5 12分之1 5 24分之1 35 鄧欽鈴  6 6分之1 6 6分之1 13 12分之1 36 鄧火勝  7 6分之1 7 6分之1 14 12分之1 37 鄧黃昭卿  45 72分之1 45 72分之1 54 144分之1 38 鄧慧娟  46 72分之1 46 72分之1 55 144分之1 39 鄧慧玲  47 72分之1 47 72分之1 56 144分之1 40 鄧惠如  48 72分之1 48 72分之1 57 144分之1 41 鄧文惠  49 72分之1 49 72分之1 58 144分之1 42 鄧光宏  50 72分之1 50 72分之1 59 144分之1 43 許添錡(註3)  無 無 無 無 8 21分之1 44 許茂樹  無 無 無 無 10 21分之1 45 許茂松  無 無 無 無 11 21分之1 46 許茂林  無 無 無 無 12 21分之1 47 許岩峯  無 無 無 無 15 21分之1 48 洪金雀  無 無 無 無 49 21分之1 49 許明生  無 無 無 無 60 42分之1 50 許明燦  無 無 無 無 61 42分之1 


註1：王吳遠於103年2月22日死亡，其在上揭土地665、667地號
（登記次序：44）、681地號(登記次序：53)應有部分權利範圍
，經繼承人協議由王泰峰單獨繼承。

註2：鄧燧人之系爭土地應有部分權利，於101年2月16日以買賣
為原因移轉予許炳崑等3人，3人之登記順序暨權利範圍如下所示
：
 665地號 面積：261.06平方公尺  667地號 面積：783.81平方公尺  681地號 面積：634.73平方公尺  姓名 謄本登記次序編號 應有或共有部分 謄本登記次序編號 應有或共有部分 謄本登記次序編號 應有或共有部分 許炳崑 8 36分之1 8 36分之1 16 72分之1 許耀堂 9 36分之1 9 36分之1 17 72分之1 許耀基 10 36分之1 10 36分之1 18 72分之1 

註3：許添錡於104年8月18日將其於系爭土地之應有部分，以贈
與為原因，移轉予許炳崑等3人，3人之登記順序暨權利範圍如下
所示：
 681地號 面積：634.73平方公尺  姓名 謄本登記次序編號 應有或共有部分 許炳崑 16 63分之1 許耀堂 17 63分之1 許耀基 18 63分之1 

許炳崑等3人於系爭土地之權利範圍共計如下所示：
 665地號 面積：261.06平方公尺  667地號 面積：783.81平方公尺  681地號 面積：634.73平方公尺  姓名 謄本登記次序編號 應有或共有部分 謄本登記次序編號 應有或共有部分 謄本登記次序編號 應有或共有部分 許炳崑 8 36分之1 8 36分之1 16 504分之15 許耀堂 9 36分之1 9 36分之1 17 504分之15 許耀基 10 36分之1 10 36分之1 18 504分之15 


附表二：分割方案
分割方案 分割方式 甲案 1、系爭665地號部分：如附圖一所示665部分（面積87.02平方公尺），由王林木之繼承人、代位繼承人及再轉繼承人分得，並維持公同共有；如附圖一所示665(1)部分（面積174.04 平方公尺）由上訴人分得，並按其等應有部分比例維持共有。 2、系爭667 、681地號部分：附圖一所示667 部分（面積310.96平方公尺）及系爭681 地號土地全部，由上訴人、附表一編號32- 50之被上訴人取得，並按其應有部分比例維持共有；如附表一所示667(1)部分（面積472.85平方公尺）則由王林木之繼承人、代位繼承人及再轉繼承人分得，並維持公同共有。 甲案之一 1、系爭665地號部分：如附圖一所示665部分（面積87.02平方公尺），由附表一編號1-31所示之被上訴人分得，並維持公同共有；如附圖一所示665(1)部分（面積174.04 平方公尺）由上訴人分得，並按其等應有部分比例維持共有。 2、系爭667 、681地號部分：附圖一所示667 部分（面積310.96平方公尺）及系爭681 地號土地全部，由上訴人、附表一編號32- 50之被上訴人取得，並按其應有部分比例維持共有；如附表一所示667(1)部分（面積472.85平方公尺）則由附表一編號1-31之被上訴人分得，並維持公同共有。 乙案 1、系爭665地號部分：如附圖二所示665部分（面積174.04平方公尺），由上訴人及附表一編號32- 50之被上訴人分得，並按其等應有部分比例維持共有；如附圖二所示665(1)（面積87.02平方公尺）由王林木之繼承人、代位繼承人及再轉繼承人分得，維持公同共有。 2、系爭667、681地號部分：如附圖二所示667部分（面積310.96平方公尺）及系爭681地號全部，由上訴人、附表一編號32- 50之被上訴人分得，並按其等之應有部分比例維持共有；如附圖二所示667(1)部分（面積472.85平方公尺）由王林木之繼承人、代位繼承人及再轉繼承人分得，維持公同共有。 丙案 1、系爭667地號土地如附圖三所示667地號（面積223.94平方公尺）及系爭665、681地號土地全部，由上訴人及附表一編號32- 50之被上訴人分得，並按其等應有部分比例維持共有。 2、系爭667地號如附圖三所示667(1)部分（面積559.87平方公尺）由王林木之繼承人、代位繼承人及再轉繼承人分得，維持公同共有。 


附表三：(單位：新臺幣/元，元以下4捨5入)


例示說明：被上訴人許明生欄，該欄向下依序為許明生按甲案之
一分割系爭土地後，其應分別支付上訴人等10人之金額。


附表四：
被告王吳遠等55人（即王吳遠、王麗華、廖王麗滿及附表一編號
1-31及附表六所示之人）應就其被繼承人王林木所有系爭土地應
有部分各三分之一，辦理繼承登記。


附表五：
㈠被上訴人王泰東、張啓靖、王泰祥、王婷等4人應就其共同被繼
  承人王學林所遺系爭土地辦理繼承登記；被上訴人王泰欽、王
  泰宗、王淑惠、王淑芬等4人應就其共同被繼承人王瓊林所遺
  系爭土地辦理繼承登記。
㈡被上訴人王麗華及廖王麗滿2人應就其共同被繼承人王培林所遺
  系爭土地辦理繼承登記，被上訴人二人復應就共同再轉被繼承
  人王清海所遺系爭土地辦理繼承登記。
㈢被上訴人李林阿美、李佶懋、李世敏等3人應就其共同被繼承人
  李朝雄所遺系爭土地辦理繼承登記；被上訴人李建業、李昌昇
  、李螢昇等3人應就其共同被繼承人李實所遺系爭土地辦理繼
  承登記；被上訴人陳棧良應就其被繼承人陳李玉蔭所遺系爭土
  地辦理繼承登記；上揭被上訴人全體並復應與被上訴人陳李玉
  串就共同被繼承人李王碧霞所遺系爭土地辦理繼承登記。
㈣被上訴人葉美玉、陳又維、陳志維、陳玫如等4人應就其共同被
  繼承人陳重建所遺系爭土地辦理繼承登記，並復應與被上訴人
  陳啟建、陳榮建、陳金郁、陳美郁、陳純郁等5人就其共同被
  繼承人陳王碧鑾所遺系爭土地辦理繼承登記。
㈤上㈡至㈣之被上訴人復應就其等共同再轉被繼承人王林木所遺系
  爭土地辦理繼承登記。




附表六：王家女系繼承人
編號 被上訴人 (編號3- 6業已撤回) 1  邵吉星 2 葉邵美純 3 邵李金玉(即邵吉仁之承受訴訟人) 4 邵豐榮(即邵吉仁之承受訴訟人) 5 邵豐志(即邵吉仁之承受訴訟人) 6 邵滿喬(即邵吉仁之承受訴訟人) 7 邵吉勝 8 李林阿美(註) 9 李佶懋 10 李世麟(歿)  11 李建業 12 李昌昇 13 李螢昇 14 陳李玉串 15 陳棧良 16 李世敏 17 葉美玉 18 陳又維 19 陳玫如 20 陳志維 21 陳金郁 22 陳美郁 23 陳純郁 24 陳榮建 25 陳啟建 
註：原被上訴人李世麟於108年1月19日死亡，其應有部分由上揭
編號8被上訴人李林阿美繼承。
附表七：臺北市○○區○○段○○段00地號登記所有權人
編號 登記順序 登記所有權人 權利範圍 備註 1  王林樞 4分之1 歿 2  王清標 同上 歿 3 3 王接林 20分之1 歿 4 4 王儒林 同上 歿 5 5 王學林 同上 歿 6 6 王瓊林 同上 歿 7 7 張素桂 100分之1  8 8 王泰鏈 同上  9  王泰順 同上 歿 10 10 王泰雄 同上  11 11 王麗麗 同上  12 12 王敬業 12分之1  13 13 王淑芳 同上  14 14 王淑玲 同上  15 15 王元明 100分之1 繼承編號9之權利範圍。 16 17 王淋 24分之1 繼承編號2之權利範圍。 17 18 王仟金 24分之5  18 19 王滋林 公同4分之1 繼承編號1之權利範圍。 19 20 王保林 同上  20 21 王美惠 同上  21 22 王美容 同上  22 23 王美君 同上  23 24 王美滿 同上  24 25 王美堅 同上